【裁判字號】    99,交易,131
【裁判日期】    991126
【裁判案由】    過失傷害
【裁判全文】
臺灣高雄地方法院刑事判決             99年度交易字第131號
公  訴  人  臺灣高雄地方法院檢察署檢察官
被      告  谷三木
上列被告因過失傷害案件，經檢察官提起公訴（99年度偵字第14
131號），本院判決如下：
    主  文
谷三木犯過失傷害罪，處有期徒刑參月，如易科罰金，以新臺幣
壹仟元折算壹日。
    事  實
一、谷三木於民國98年11月29日上午9 時許，駕駛車牌號碼2977
    - MG號自用小客車，沿高雄市○○區○○路由東往西方向行
    駛，同日上午9 時37分許，自外側車道行經勝利路67號前，
    本應注意汽車行駛時，駕駛人應注意車前狀況及兩車併行之
    間隔，並於超車時應保持適當之間隔，隨時採取必要之安全
    措施，且於前行車減速靠邊或以手勢或亮右方向燈表示允讓
    ，及保持半公尺以上之間隔後，始得超越之規定，而當時天
    氣晴、日間自然光線、視距良好，路面鋪裝柏油、乾燥無缺
    陷、無障礙物，並無不能注意之情事，適有謝秀貴騎乘車牌
    號碼XOB-835 號重型機車搭載酆李麗嬌，同向行駛在右前方
    外側車道，谷三木竟疏未注意上開規定，即貿然駕駛前開車
    輛，自後方超車，致該車之右前車頭撞及酆李麗嬌左腳，並
    致使謝秀貴、酆李麗嬌及所騎乘之機車人車倒地，造成酆李
    麗嬌受有左膝近端脛骨粉碎性骨折及左胸挫傷併第三肋骨骨
    折等傷害。
二、案經酆李麗嬌訴由臺灣高雄地方法院檢察署檢察官偵查起訴
    。
    理  由
一、按被告以外之人於審判外之陳述，雖不符前4 條（即刑事訴
    訟法第159 條之1 至159 條之4 ）之規定，而經當事人於審
    判程序同意作為證據，法院審酌該言詞陳述或書面陳述作成
    時之情況，認為適當者，亦得為證據，刑事訴訟法第159 條
    之5 第1 項定有明文。本案本院用以認定被告犯罪事實存否
    之被告以外之人於審判外之言詞及書面陳述，雖為傳聞證據
    ，然檢察官及被告谷三木於本院準備程序或審判時，經告以
    要旨及提示後，均表示同意有證據能力（詳本院審交易卷第
    16頁第16行以下，本院交易卷第18頁背面第12行以下），本
    院審酌上開證據均係依法取得，並無任何違背法律規定之情
    事，認為適當，依上揭刑事訴訟法第159 條之5 第1 項之規
    定，均有證據能力。
二、訊據被告否認有何過失傷害犯行，辯稱：謝秀貴所騎乘搭載
    被害人酆李麗嬌的機車係為超越其他車輛而偏移到外側快車
    道，其看見後即將所駕駛之汽車往左偏移，按喇叭示警，並
    踩煞車，停下來之後，該輛機車就撞到其汽車右輪上方的葉
    子板，並非是其撞到告訴人等語。經查：
  (一)被告於98年11月29日上午9 時37分許，駕駛車牌號碼2977-
    MG號自用小客車，沿高雄市○○區○○路由東往西方向行駛
    ，行經勝利路67號前，適有謝秀貴騎乘車牌號碼XOB-835 號
    重型機車搭載酆李麗嬌，沿同路段同方向行駛在其前開自用
    小客車之右前方，之後發生擦撞，致使上開機車之人車倒地
    ，酆李麗嬌因此受有左膝近端脛骨粉碎性骨折及左胸挫傷併
    第三肋骨骨折等傷害之事實，業據被告坦認不諱（詳本院審
    交易卷第15頁第14行以下之不爭執事項）；核與證人酆李麗
    嬌、謝秀貴於偵查中及本院審判時之供詞或證詞大致相合（
    詳偵卷第3 、4 、32、33、37、38頁，本院交易卷第13至18
    頁）。並有道路交通事故現場圖、道路交通事故調查報告表
    (一)、(二)、交通事故談話紀錄表及現場蒐證照片在卷可佐（參
    偵卷第14至18、23至28頁），足認屬實。
  (二)又證人即告訴人酆李麗嬌於本院審判時結證稱：車禍發生當
    時，勝利路慢車道路邊停了1 排的汽車，謝秀貴之機車係閃
    避1 輛腳踏車，乃往左前方駛進外側車道，在繼續往前直行
    時，遭後方被告之車輛撞及；伊當時正坐於謝秀貴機車後座
    並抓著後座把手，被告車輛之車頭從後方撞及伊之左腳，伊
    便從機車後座滑下，滑下時手仍抓著機車後把手，所以謝秀
    貴之機車便隨之一同倒地，伊之左腳膝蓋左側位置及左胸肋
    骨因而受傷等語（詳本院交易卷第13頁第14行以下）；核與
    證人謝秀貴於本院審判時結證稱：騎機車搭載酆李麗嬌去買
    菜，原本行駛在慢車道，該路段之路邊停了1 排車輛，為閃
    避慢車道上之腳踏車，才往左側偏移，超越腳踏車後繼續直
    行在外側車道，酆李麗嬌之左腳突遭被告之車子從後方撞及
    ，酆李麗嬌便拉住機車，機車就倒地等語相合（詳本院交易
    卷第16頁倒數第12行以下）。顯見係被告駕車擬從後方超越
    謝秀貴所騎乘之機車時，擦撞機車後座被害人酆李麗嬌之左
    腳，致使酆李麗嬌重心不穩，因而人車倒地成傷。再者，本
    件車禍事故發生後，因上開機車倒地，而在勝利路東往西之
    外側車道上出現2 道平行刮地痕，該外側車道寬約3.5 公尺
    ，刮地痕係由東南往西北方向延伸約2.4 公尺，止於快慢車
    道分隔線左側約0.3 公尺之一灘油跡處，該刮地痕之起點距
    離上開快慢車道分隔線左側約0.7 公尺，止於距離快慢車道
    分隔線左側約0.3 公尺；另機車係左側倒地，左側車身上有
    多處擦痕等情，有上開道路交通事故現場圖及現場照片可參
    （詳偵卷第14、23、24頁）。足徵上開機車原係行駛於外側
    車道，事故發生後，該機車之左側倒地，在地上自左向右往
    前滑行。佐以行駛中之機車因碰撞後，通常之撞擊力道非輕
    ，將導致重心不穩，多會隨即傾倒，傾倒之後，車身高度數
    十公分處，即會與地面快速摩擦，而產生刮地痕，是自被告
    所駕駛之車輛從後方超越，上開機車即傾倒在地，且機車之
    刮地痕係起於外側車道右邊，往右前方延伸約2.4 公尺等情
    以觀，堪認係因被告駕車擬超越上開機車之際，於外側車道
    上發生擦撞事故之情，至屬明確。
  (三)被告雖以上揭情詞置辯，然被告既自承於車禍發生前，謝秀
    貴之機車係在其之右前方，其曾按喇叭示警等語；且依上開
    道路交通事故現場圖所示，得見被告所駕駛車輛於車禍發生
    後係停放於外側車道上，車頭距離內外側車道分隔線約0.6
    公尺，車尾距離內外側車道分隔線約0.8 公尺，車身自東北
    向西南方向略微傾斜等情，堪認被告應是在擬駕車超越謝秀
    貴行駛在前之機車之際，而發生本件車禍無訛，被告所辯顯
    與事證未合，尚難遽信。況依被告所述，在本件車禍發生前
    ，被告所駕駛之汽車係位於謝秀貴騎乘之機車左後方，而非
    行駛於上開機車之旁邊，故設若同車道上行駛在後之被告汽
    車確已完全煞停，則行駛在前之謝秀貴機車又如何能夠撞及
    行駛在後被告汽車之右前輪上方葉子板處？從而，被告上揭
    辯詞，亦顯與常理相悖，難認屬實，洵無足採。
  (四)按汽車行駛時，駕駛人應注意車前狀況及兩車併行之間隔，
    並隨時採取必要之安全措施；前行車減速靠邊或以手勢或亮
    右方向燈表示允讓後，後行車始得超越，超越時應顯示左方
    向燈並於前車左側保持半公尺以上之間隔超過，行至安全距
    離後，再顯示右方向燈駛入原行路線，道路交通安全規則第
    94條第3 項及第101 條第1 項第5 款分別定有明文。被告領
    有普通小型汽車駕照，有證號查詢汽車駕駛人資料附卷足徵
    （參本院交易卷第25頁），對於上揭規定自不得諉為不知，
    是其駕車時應注意上揭規定並確實遵守之，而依當時情形及
    其智識能力，並無不能注意之情形。參以被告於本院審判時
    陳稱：在本件車禍發生前，目睹謝秀貴所騎乘之機車係在其
    之右前方，謝秀貴之機車並非要超越其之汽車，而是要超越
    慢車道前方的1 台腳踏車等語（詳本院交易卷第20頁背面第
    7 行以下），益足徵被告明知謝秀貴之機車行駛在前，且欲
    超過該輛機車時，竟疏未注意車前狀況及保持安全距離，即
    貿然駕車由後方超越，致擦撞附載於上開機車後座被害人酆
    李麗嬌之左腳，因而人車倒地，是被告就本件車禍之發生確
    有過失乙情，足堪認定。
  (五)本件車禍事故，經送請高雄市政府交通局車輛行車事故鑑定
    委員會鑑定，結果認定：「谷三木超車未保持安全間隔，為
    肇事原因。謝秀貴無肇事原因。無照駕駛為違規行為。」，
    有該委員會99年1 月25日高市車鑑字第0990000373號函及所
    附之刑車事故鑑定意見書各1 份在卷足憑（詳偵卷第5 、6
    頁），亦為相同之認定，附此敘明。
  (六)被告於上揭時地駕車撞及被害人酆李麗嬌之左腳，致使謝秀
    貴之機車人車倒地後，被害人酆李麗嬌受有左膝近端脛骨粉
    碎性骨折及左胸挫傷併第三肋骨骨折等傷害之事實，有高雄
    榮民總醫院之診斷證明書在卷可稽（詳偵卷第34頁）。被告
    既未注意車前狀況、兩車併行之間隔及超車規定，駕車撞及
    被附載於謝秀貴機車後座之被害人酆李麗嬌之左腳，致使被
    害人酆李麗嬌倒地而受有上開傷害，故被害人酆李麗嬌受傷
    之結果，與被告過失行為間有相當因果關係，應可認定。從
    而，本件事證明確，被告犯行堪以認定，應依法論科。
二、核被告所為，係犯刑法第284 條第1 項前段之過失傷害罪。
    被告在員警據報前往現場處理時在場，在員警尚未知悉肇事
    人之姓名前，當場承認為肇事人，主動向員警供承肇事犯罪
    乙節，有高雄市○○○○○道路交通事故肇事人自首情形紀
    錄表1 份在卷可按（詳偵卷第19頁），是被告乃對於未經發
    覺之犯罪自首而接受裁判，依刑法第62條前段之規定予以減
    輕其刑。爰審酌被告明知汽車行駛時，駕駛人應注意車前狀
    況、兩車併行之間隔及超車規定，並隨時採取必要之安全措
    施，竟疏未注意及此，釀成本案交通事故，並使被害人酆李
    麗嬌董受有上揭傷害，所為實有不該，且自本件車禍事故發
    生迄今將近1 年，猶未與被害人達成民事和解事宜，犯後態
    度難稱良善，另考量其之犯罪動機、目的、方式、所生損害
    等一切情狀，量處如主文所示之刑，暨諭知如主文所示之易
    科罰金折算標準。
據上論斷，應依刑事訴訟法第284 條之1 、第299 條第1 項前段
，刑法第284 條第1 項前段、第62條前段、第41條第1 項前段，
刑法施行法第1 條之1 ，判決如主文。
本案經檢察官張志杰到庭執行職務。
中    華    民    國    99    年    11    月    26    日
                    刑事第四庭  法  官  葉文博
以上正本證明與原本無異。
如不服本判決應於收受判決後10日內向本院提出上訴書狀，並應
敘述具體理由。其未敘述上訴理由者，應於上訴期間屆滿後20日
內向本院補提理由書(均須按他造當事人之人數附繕本)「切勿逕
送上級法院」。
中    華    民    國    99    年    11    月    26    日
                                書記官  李柏親
附錄本判決論罪科刑法條
刑法第284條第1項
因過失傷害人者，處6 月以下有期徒刑、拘役或5 百元以下罰金
，致重傷者，處1 年以下有期徒刑、拘役或5 百元以下罰金。

司法院資訊處製作；財團法人民間司法改革基金會備份。
